臺灣基隆地方法院民事裁定
110年度消債更字第11號
聲  請  人
即  債務人  周谷花  

代  理  人  謝杏奇律師
上列當事人聲請消費者債務清理事件，本院裁定如下：
    主  文
聲請人周谷花自中華民國一百一十年一月二十七日下午五時起開
始更生程序。
命司法事務官進行本件更生程序。
    理  由
一、按為使負債務之消費者得依消費者債務清理條例（下稱債清
    條例）所定程序清理債務，以調整其與債權人及其他利害關
    係人之權利義務關係，保障債權人之公平受償，謀求消費者
    經濟生活之更生及社會經濟之健全發展，特制定債清條例（
    參見債清條例第1 條）。次按債務人不能清償債務或有不能
    清償之虞者，得依債清條例所定更生或清算程序，清理其債
    務；債務人無擔保或無優先權之「本金及利息」債務總額未
    逾新臺幣（下同）12,000,000元者，於法院裁定開始清算程
    序或宣告破產前，得向法院聲請更生；債務人對於金融機構
    負債務者，在聲請更生或清算前，應向最大債權金融機構請
    求協商債務清償方案，或向其住、居所地之法院或鄉、鎮、
    市、區調解委員會聲請債務清理之調解；自債務人提出協商
    請求之翌日起，逾30日不開始協商，或自開始協商之翌日起
    逾90日協商不成立，債務人得逕向法院聲請更生或清算，債
    清條例第3 條、第42條第1 項、第151 條第1 項、第153 條
    定有明文。而依債清條例第2 條第1 項、第2 項規定，債清
    條例所稱消費者，指五年內未從事營業活動或從事營業額平
    均每月200,000 元以下之小規模營業活動之自然人。準此，
    五年內未從事營業活動或從事營業額平均每月200,000 元以
    下之小規模營業活動之自然人，倘有不能清償債務或有不能
    清償債務之虞，且客觀上並無濫用更生或清算程序之情事者
    ，自應使其藉由債清條例所定程序清理債務。第按法院開始
    更生程序之裁定，應載明其年、月、日、時，並即時發生效
    力；法院開始更生或清算程序後，得命司法事務官進行更生
    或清算程序，必要時得選任律師、會計師或其他適當之自然
    人或法人一人為監督人或管理人，債清條例第45條第1 項、
    第16條第1 項規定甚明。
二、聲請意旨略以：
　　聲請人即債務人向本院聲請債務清理之調解（本院民國109
    年度司消債調字第140 號），嗣後協商無果。考量聲請人現
    今收入扣除每月之必要支出，已有不能清償債務之情形，因
    聲請人無擔保或無優先權之債務總額未逾12,000,000元，且
    未經法院裁定開始清算程序或宣告破產，爰依法向本院聲請
    更生等語。
三、經查：
  ㈠聲請人主張其於本件聲請前五年俱未從事營業活動，復未經
    法院裁定開始清算程序或宣告破產，尤以本件無擔保或無優
    先權之債務總額未逾12,000,000元，且其雖向本院聲請債務
    清理之調解（本院109 年度司消債調字第140 號），然則協
    商無果等情節，業據本院職權調取109 年度司消債調字第14
    0 號消費者債務清理調解事件案卷核閱無訛，堪信聲請人關
    此主張俱為真實。從而，本件聲請首即核與債清條例第2 條
    第1 項、第3 條、第42條第1 項、第151 條之程序要件相符
    ；準此，本院所應次予評估者，當屬衡諸聲請人目前之全部
    收支暨其財產狀況，聲請人究否已不能維持人性尊嚴之最低
    生活條件，而有「不能清償債務或有不能清償之虞」等情形
    。　　
  ㈡聲請人現今究否不能維持人性尊嚴之最低生活條件，而有「
    不能清償債務或有不能清償之虞」等情形：
　⒈本件截至債權人因本院司法事務官通知而陳報債權額之時止
    ，聲請人「無擔保或無優先權之『本金及利息債務』」，累計
    已達6,531,727 元。此有債權人提出之陳報紙本存卷為憑（
    均附於109 年度司消債調字第140 號卷內）。
  ⒉聲請人現今名下並無可供變現換價之土地、房屋，此業據聲
    請人向本院司法事務官提出全國財產稅總歸戶財產查詢清單
    為證，而可認聲請人現今已無足可抵充前揭債務之相當財產
    。
  ⒊聲請人主張其現今收入，每月大約22,961元，業據聲請人向
    本院司法事務官提出109 年9 月迄11月之薪資袋影本為證；
    而本院參酌聲請人提出之報稅資料，亦難認聲請人有何短報
    其現今每月收入之情事。故本院乃逕依聲請人陳報之每月收
    入（每月22,961元），作為衡量聲請人現今是否業已入不敷
    出之基準。　　
  ⒋聲請人主張其尚須扶養子女1 名，惟未據提出足可參佐之戶
    籍謄本，本院亦查無相關戶役政資料可供勾稽，為免就債權
    人失之公允，本院祇能先將聲請人主張之子女1 人，於本件
    更生審核程序之受扶養人口中剔除，是本件審核乃暫不予論
    列聲請人之扶養支出（惟聲請人將來仍得本其客觀所須，據
    實查報並提出其扶養之證據資料）。
  ⒌債清條例第64條之2 第1 項、第2 項規定，「債務人必要生
    活費用，以最近一年衛生福利部或直轄市政府所公告當地區
    每人每月最低生活費一點二倍定之。」「受扶養者之必要生
    活費用，準用第1 項規定計算基準數額，並依債務人依法應
    負擔扶養義務之比例認定之。」本院考量聲請人住居於基隆
    市，參酌衛生福利部公告之110 年度臺灣省（含基隆市）每
    人每月最低生活費（13,288元/月），依上規定推算聲請人
    每月之必要支出，至少應為15,946元（計算式：13,288元×1
    .2＝15,946元）。
  ⒍承前，聲請人每月收入大約22,961元，扣除其每月必要性支
    出15,946元以後，聲請人各月至多僅能清償7,015 元（計算
    式：22,961元－15,946元＝7,015 元），因聲請人「無擔保或
    無優先權之本金及利息債務」，累計已達6,531,727 元，是
    縱不論迄今仍不斷衍生累增之利息，現已53歲之聲請人，至
    少猶須清償932 個月即77年又8 個月（計算式：6,531,727 
    元÷ 7,015 元＝932 。小數點以下無條件進位），而顯非一
    般人有生之年所能企及，互核勾稽上情以觀，堪認聲請人客
    觀上確實有不能清償債務之虞，而有藉助更生制度，調整其
    與債權人間之權利義務關係，俾重建其經濟生活之必要。
四、綜上所述，聲請人為五年內俱未從事營業活動之一般消費者
    ，復未經法院裁定開始清算程序或宣告破產，尤以本件無擔
    保或無優先權之「本金及利息債務」總額未逾12,000,000元
    ，且其亦與金融機構協商無果，此外，衡諸聲請人目前之全
    部收支暨其財產狀況，聲請人已不能維持人性尊嚴之最低生
    活條件，而有不能清償債務之虞，兼之本件查無債清條例第
    6 條第3 項、第8 條或第46條各款所定應駁回更生聲請之事
    由存在，則其本件更生聲請，自屬有據，並應准許。又聲請
    人於更生程序開始後，應另行提出足以為債權人會議可決或
    經法院認為公允之更生方案以供採擇，俾免更生程序進行至
    應行清算之程度（債清條例第61條規定參看），而本院司法
    事務官於進行更生程序、協助聲請人提出更生方案時，亦應
    注意酌留聲請人生活上應變所需之費用，並依社會常情衡量
    聲請人之償債能力，依此協助債務人擬定公允之更生方案，
    期與債清條例重建債務人經濟生活之立法目的相合。
五、依債清條例第45條第1 項、第16條第1 項，裁定如主文。
中　　華　　民　　國　　110 　年　　1 　　月　　26　　日
                  民事庭法  官   王慧惠
以上正本係照原本作成。　　　　　　　　　   
本件裁定不得抗告。
中　　華　　民　　國　　110 　年　　1 　　月　　26　　日
                        書記官   姚安儒